【裁判字號】    97,消債更,931
【裁判日期】    980122
【裁判案由】    更生事件
【裁判全文】
臺灣板橋地方法院民事裁定           97年度消債更字第931號
聲  請  人  甲○○
上列當事人因消費者債務清理事件聲請更生，本院裁定如下：
    主  文
聲請駁回。
聲請費用由聲請人負擔。
    理  由
一、按債務人與金融機構協商成立者，不得聲請更生或清算，但
    因不可歸責於己之事由，致履行顯有重大困難者，不在此限
    ；本條例施行前，債務人依金融主管機關協調成立之中華民
    國銀行公會會員辦理消費金融案件無擔保債務協商機制與金
    融機構成立之協商，準用前項之規定，消費者債務清理條例
    第151 條第5 項、第6 項分別定有明文。再聲請更生或清算
    不合程式或不備其他要件者，法院應以裁定駁回之，但其情
    形可以補正者，法院應定期間先命補正，復為同條例第8 條
    所明定。依其立法理由可知，債務清償方案成立後，固由債
    務人按其條件履行，惟需於其後發生情事變更，在清償期間
    收入或收益不如預期，致該方案履行困難甚或履行不能，因
    不可歸責於己，始能聲請更生或清算。此項規定旨在避免債
    務人任意毀諾已成立之協商，濫用更生或清算之裁判上債務
    清理程序，蓋以債務清償方案係經當事人行使程序選擇權所
    為之債務清理契約，債務人應受該成立之協議所拘束。債務
    人既已與金融機構協商成立，如認該協商方案履行有其他不
    適當情形，自仍應再循協商途徑謀求解決。
二、本件更生聲請意旨略以：其因有不能清償債務之情事，目前
    債務總金額為新臺幣（下同）1,202,464 元，消費者債務清
    理條例施行前，曾於民國95年間依照中華民國銀行公會會員
    辦理消費金融案件無擔保債務協商機制，與最大債權金融機
    構臺北富邦商業銀行股份有限公司（下稱：富邦銀行）達成
    協商，雙方約定聲請人自95年6 月起，分100 期、利率7%，
    每月10日以22,455元依各債權銀行債權金額比例清償各項債
    務，直至全部清償為止，然其任職於私人美容院，每月之固
    定薪資收入僅約25,000元，而其還要養家活口，該協商條件
    已超過聲請人所能負擔，嗣其任職之美容院因生意不佳，延
    遲2 個星期發放薪資，致使其遲延2 個星期方能繳納前開協
    商款項，惟富邦銀行回應，因已遲延2 個星期即屬毀諾，是
    其努力苦撐數期後，終因無力繼續履行協商條件而毀諾，而
    此事由並非聲請人主觀上惡意不履行協議，實係客觀上確有
    不可歸責於己之事由，懇請裁定開始更生等語。
三、經查：
（一）聲請人曾經參加中華民國銀行公會會員辦理消費金融案件
      無擔保債務協商機制，與富邦銀行成立協商，並繳款 3期
      後於95年9 月25日經確認毀諾乙節，業據其提出財團法人
      金融聯合徵信中心當事人信用報告、無擔保債務還款計劃
      、協議書等件附卷可稽，並有富邦銀行98年1 月9 日之民
      事陳報狀，是聲請人聲請更生，須符合「不可歸責於己致
      履行顯有重大困難事由」之要件，方為適法，合先敘明。
（二）再聲請人固以協商條件超過其所能負擔，且任職之美容院
      因生意不佳延遲發薪，致其毀諾協商條件，主張具有不可
      歸責於己事由等語，然查，該協商條件是否過苛，本屬聲
      請人協商當時可得預見據以評估之事實，而其既自行斟酌
      還款能力後，仍願簽署協議書，自應受該協議之拘束，非
      可逕以協商條件嚴苛作為毀諾之事由。況參以聲請人自陳
      其每月仍為其母繳交房貸以作為扶養母親簡美鳳之費用（
      見第84頁），而每期房屋貸款應繳金額為23,017元，聲請
      人最後繳款之日期至少為96年7 月31日（見第50頁）等情
      ，此有其所出具之國泰世華銀行帳號為000000000000號存
      款存摺在卷可參（見本卷第31、44至59頁），益徵聲請人
      應有能力履行協商款項，惟聲請人卻選擇為他人清償債務
      而置本身之債務於不顧，導致毀諾協商條件，自屬無據。
（三）又聲請人任職之美容院遲延發薪乙事，經本院於97年11月
      7 日發函請聲請人就該陳述提出相關證據說明之，惟其僅
      陳稱「該美容院已倒閉，陳報人亦無法提出當初延遲發薪
      之證明」等語（見本卷第84頁），即未見其有相關證據以
      為釋明，自難僅因聲請人之陳述遽為採信，且聲請人公司
      縱確有延遲發薪之事，然亦僅為一時之履行困難，仍非不
      得透過向富邦銀行申請延緩繳款之方式獲得解決，亦難認
      聲請人毀諾協商條件即有理由。至聲請人既另陳稱其目前
      從事個人美容工作室，月收入25,000元等語（見本卷第71
      頁），是其尚非不得透過「個別協商一致性方案」與其債
      權銀行進行個別協商程序，求得適當之履債以解決紛爭。
四、綜上所述，本件聲請人既無消費者債務清理條例第151 條第
    5 項但書所規定不可歸責於己之事由，其向本院聲請更生，
    應屬聲請之要件不備，且該欠缺又無從補正，依首揭條文之
    規定，自應駁回其更生之聲請，爰裁定如主文。
中    華    民    國    98    年    1     月    22    日
                  民事第三庭  法  官  邱靜琪
上為正本係照原本作成
如不服本裁定，應於裁定送達後10日內，以書狀向本院提出抗告
，並繳納抗告費新臺幣1千元
中    華    民    國    98    年    1     月    22    日
                              書記官  白俊傑


司法院資訊處製作；財團法人民間司法改革基金會備份。
